臺灣臺北地方法院刑事判決　　　　　　　 96年度易字第162號
公　訴　人　臺灣臺北地方法院檢察署檢察官
被　　　告　乙○○
上列被告因贓物案件，經檢察官聲請簡易判決處刑（95年度偵字
第18039號），本院認不宜以簡易判決處刑，改以通常程序審理
後，判決如下：
    主  文
乙○○故買贓物，處有期徒刑肆月，如易科罰金，以新臺幣壹仟
元折算壹日，減為有期徒刑貳月，如易科罰金，以新臺幣壹仟元
折算壹日。
    事  實
一、乙○○明知引擎號碼JN1AS44D5SW020B15號之1995年NISSAN
    廠牌240SX型號之自用小客車（車主甲○○，前於民國95年7
    月11日凌晨3時許，在臺北縣新店市烏來鄉堰堤8號前失竊）
    係來路不明之贓車，竟於95年7月27日晚上9時許，在臺北市
    中山區○○街426巷15號，基於故買贓物之犯意，向竊取該
    車輛之丁○○及丙○○（均另案偵辦），以新臺幣（下同）
    30,000元之代價，故意買受前開贓物後，旋將之送往臺北市
    松山區○○街439號鏸銓修理場板金烤漆。嗣於95年8月4日
    下午3時許，丁○○在臺北縣泰山鄉○○路8之1號前，為警
    緝獲，始循線查悉上情。
二、案經甲○○告訴及基隆市警察局第二分局報告臺灣臺北地方
    法院檢察署檢察官聲請簡易判決處刑，本院認不宜以簡易判
    決處刑，改以通常程序審理。
    理  由
壹、證據能力部分：
一、按被告以外之人於審判外之言詞或書面陳述，除法律有規定
    者外，不得作為證據；又被告以外之人於偵查中向檢察官所
    為之陳述，除顯有不可信之情況者外，得為證據，刑事訴訟
    法第159條第1項、第159條之1第2項，分別定有明文。次按
    被告以外之人於審判外之陳述，雖不符前4條之規定，而經
    當事人於審判程序同意做為證據，法院審酌該言詞陳述或書
    面陳述作成時之情況，認為適當者，亦得為證據。當事人、
    代理人或辯護人於法院調查證據時，知有刑事訴訟法第159
    條第1項不得為證據之情形，而未於言詞辯論終結前聲明異
    議者，視為有前項之同意，同法第159條之5亦規定甚明。
二、經查：
（一）證人丁○○、甲○○分別於95年9月11日及95年9月18日偵
      查中以證人身分具結向檢察官所為之證述，均無任何顯不
      可信之情況，依刑事訴訟法第159條之1第2項規定，均得
      為證據。
（二）其次，本院認定犯罪事實所憑之證據中，證人丙○○在警
      詢之陳述部分亦屬傳聞證據，惟檢察官及被告均未於本院
      言詞辯論終結前聲明異議，本院審酌該等言詞或書面陳述
      作成之情況，並無非出於任意性或不正取供，或違法或不
      當情事，且客觀上亦無不可信之情況，堪認為適當，依刑
      事訴訟法第159條之5第2項規定，得作為證據。
貳、實體部分：
一、訊據被告乙○○固坦承有於上開時、地購買前開自用小客車
    之事實，惟矢口否認涉有上開故買贓物之犯行，辯稱：伊係
    以160,000元之價格購入上開自用小客車，對該車並沒有贓
    物之認識，伊購車係作為材料車使用云云。經查：
（一）證人即告訴人甲○○曾於本院審理中證述上開自用小客車
      車確屬其失竊物明確（見本院卷第115頁反面），並有汽
      車買賣合約書影本2份、進口與貨物稅完稅證明書影本1紙
      、贓物認領保管單1紙及車輛照片影本11張、彩色相片14
      張等件在卷可資佐證（見本院卷第115頁反面，臺灣臺北
      地方法院檢察署95年度偵字第18039號卷宗，下稱偵卷第5
      2頁至第53頁、第17頁、第18頁、第26頁至第29頁、第38
      頁至第41頁、第50頁、第83頁至第87-1頁），是被告所購
      買之上開自用小客車，確屬贓物無訛。其次，被告購入前
      開自用小客車之經過，業據證人丁○○於本院審理時具結
      證稱：前開自用小客車是以30,000元之價格賣給被告，當
      時是丙○○跟伊一起把車子開去濱江街賣給被告。當時前
      開自用小客車之市價為200,000元到300,000元之間，故本
      來開價是180,000元，經被告殺價，降為160,000元後，才
      將車開過去，在現場又被以離合器、零件壞掉為由殺價，
      嗣後說售價是80,000元，但我們實際上只拿到30,000元，
      最後我們是同意以30,000元成交，所以被告於購買時，應
      該知道比市價便宜很多。把上開自用小客車開去被告工廠
      時，車子之鎖頭有被破壞，用螺絲起子就可以發動車子，
      並沒有交付鑰匙與被告，且沒有出示任何有關車子之資料
      與被告，而被告也沒有向伊索取或提到證件之問題等語（
      見本院卷第42頁至第44頁反面），並亦曾於偵查中結證稱
      ：被告應該知道這台車係被偷來的，因為車門外鎖有被拆
      下來的痕跡，有裂開等語綦詳（見偵卷第67頁），且上開
      證詞，核與證人丙○○於警詢時所述：伊與丁○○將上開
      自用小客車以30,000元賣出，被告與伊簽契約，契約書是
      被告寫的等語大致相符（見偵卷第35頁），是被告僅係以
      30,000元之低價，購買上開市價接近300,000元之自用小
      客車，而上開自用小客車出售時，未附有鑰匙，必須以螺
      絲起子發動，車門外鎖亦裂開，留有被拆下來的痕跡，且
      被告並未要求出賣者提出任何車籍證明文件等情，堪予認
      定，故可知於被告購買上開自用小客車時，該車之車況與
      通常汽車不同，顯留有遭竊之客觀痕跡，且被告購入之價
      格亦與一般市售行情相距甚遠，進而可認被告購買上開自
      用小客車時，顯有認識其為贓物之主觀犯意。本院再審酌
      被告於警詢曾陳稱：伊之職業為作汽車零件買賣及維護等
      語（見偵卷第9頁），是足認其係以車輛零件買賣及維護
      為業，對於購買車輛之客觀價值自係知之甚詳；另參佐其
      於警詢中亦自承：上開自用小客車之市價大概有20幾萬元
      左右等語（見偵卷第10頁），而證人丁○○竟願意以30,0
      00元之低價出售與被告，如此一來，被告獲利之豐，將遠
      超過一般行情，被告豈有不知該車係來源不明贓物之理。
      綜前，被告之犯行明確，洵堪認定。
（二）至被告雖辯稱：本件自用小客車為材料車，伊花110,000
      元購買，且有簽立合約書云云，惟由證人丁○○於本院審
      理時結證所稱：伊跟被告說車子先押在被告這邊，看車主
      有沒有拿錢來還，如果車主有拿錢來還，會把車子牽回去
      ，如果超過期限（大約1、2星期），就請被告幫忙轉賣等
      語（見本院卷宗第43頁正、反面）以觀，可知證人丁○○
      確係告知被告其欲將上開自用小客車全車轉賣乙事，顯然
      不可能是要將該車做為材料車出售，且證人甲○○於本院
      審理時，曾先後結證稱：「上開自用小客車並非俗稱之『
      材料車』，因為材料車不會有證明文件，且材料車一般是
      拆裝進來的，但本件自用小客車有進口完稅之資料，且係
      完整的車」、「警方通知伊認領該車時，該車準備烤漆，
      所以外觀都被拆光，引擎還在，裡面音響、大包圍都被拆
      光，值錢的零件也被換成便宜的東西」等語（見本院卷第
      45頁、第115頁反面），是若被告所辯本件自用小客車為
      材料車乙節為實，則被告即無庸特地將上揭自用小客車之
      零件拆下，另行更換成他種較便宜之零件，僅須將本件自
      用小客車逕行解體，分開出售其零件即可，是被告上開所
      辯，不符常理，顯不足採。其次，證人丁○○除於本院審
      理時結證稱：本來開價是180,000元，經被告殺價，降成
      160,000元後，才將車開過去，在現場又被以離合器、零
      件壞掉為由殺價，嗣後說好售價是80,000元，但我們實際
      上只拿到30,000元。最後是同意以30,000元成交等語外（
      見本院卷宗第43頁反面、第44頁）外，前亦曾於偵查中結
      證稱：原本是講80,000元，但是被告只給30,000元，丙○○也跟伊講他沒有收到尾款等語綦詳（見偵卷第69頁），
      況被告本身亦先在偵查中辯稱：係以160,000元購買，頭
      款30,000元，第2次給80,000元，後來又給25,000元云云
      ，次又在本院96年3月5日準備程序中辯稱：以110,000元
      或120,000元收購那台車云云，復在本院96年5月9日審理
      中改稱：一共付了100,000元或110,000元云云（見偵卷57
      頁，本院卷第11頁反面、第44頁反面），綜上以觀，可知
      被告前後辯詞反覆不一，顯難認有據，是被告僅係以30,0
      00元購買本件自用小客車之事實，應堪認定。再者，由卷
      附兩份汽車買賣合約書詳細對照觀之（見偵卷第52頁至第
      53頁），可知在證人丙○○所提出之合約書上，並無記載
      議定價格為何，而被告所提出之合約書上卻載明議定價格
      為160,000元，兩者之記載明顯不同，並再參酌證人丙○○於95年8月5日警詢時所述：是被告與伊簽訂汽車買賣契
      約書，不知為何沒有填寫售價，契約書是被告所寫的等語
      （見偵卷第35頁），是可得兩份合約書之內容確均係被告
      自行填寫，並非經兩造磋商後方為之，且議定價額欄部分
      亦是簽約後由被告自行在其持有之該份合約書上補行填入
      之結論，是上開被告所提出之汽車買賣合約書僅係用以掩
      人耳目，並不足以為有利於被告之認定。綜上，被告前開
      所辯，無非係事後卸責之詞，均不足採信，其故買贓物之
      犯行，事證明確，堪以認定，自應依法論科。
（三）另檢察官雖聲請傳喚證人丙○○，惟其屢次均係寄存送達
      之方式收受本院之審理傳票，且均未遵期到庭，顯然下落
      不明，且被告故買贓物之事實已臻明確，並無再傳喚之必
      要，故不予傳喚，附此敘明。
二、核被告乙○○所為，係犯刑法第349條第2項之故買贓物罪。
    爰審酌被告前無前科記錄，素行堪稱良好，僅因一時思慮不
    周，貪圖小利，故買贓物，斟酌其生活狀況、智識程度，犯
    罪動機、手段尚稱單純，所故買之贓物價值尚非過鉅，並已
    由被害人取回，惟被告犯後仍矢口否認犯行，犯後態度不佳
    等一切情狀，量處如主文所示之刑，並諭知易科罰金之標準
    ，以示懲儆。另按犯罪在中華民國96年4月24日以前者，除
    本條例另有規定外，有期徒刑、拘役或罰金，減其刑期或金
    額2分之1，中華民國九十六年罪犯減刑條例第2條第1項第3
    款定有明文，查本件被告上開犯罪時間，係於96年4月24日
    之前，復核無同條例所定不予減刑之情形，茲依同條例第2
    條第1項第3款規定，減其刑期2分之1，併諭知易科罰金之折
    算標準。
三、據上論斷，應依刑事訴訟法第452條、第299條第1項前段，
    刑法第349條第2項，第41條第1項前段，刑法施行法第1條之
    1，中華民國九十六年罪犯減刑條例第2條第1項第3款、第7
    條、第9條，判決如主文。
本案經檢察官郭瑜芳到庭執行職務
中　　華　　民　　國　　96　　年　　11　　月　　27　　日
　　　　　　　　　刑事第二庭  審判長法  官  劉煌基
                                    法  官  劉秀君
                                    法　官　葉力旗
本正本證明與原本無異。
如不服本判決，應於判決送達後10日內，向本院提出上訴狀。
　　　　　　　　　　　　　　　　    書記官　林碧華
中　　華　　民　　國　　96　　年　　11　　月　　27　　日
附錄本案論罪科刑法條全文：
中華民國刑法第349條
收受贓物者，處 3 年以下有期徒刑、拘役或 5 百元以下罰金。
搬運、寄藏、故買贓物或為牙保者，處 5 年以下有期徒刑、拘役
或科或併科 1 千元以下罰金。
因贓物變得之財物，以贓物論。
